臺灣高等法院臺南分院刑事判決
上　訴　人　臺灣臺南地方法院檢察署檢察官
被　　　告　許宏昌
選任辯護人　涂欣成　律師
　　　　　　洪梅芬　律師
上列上訴人因被告毒品危害防制條例案件，不服臺灣臺南地方法
院99年度訴字第382號中華民國99年6月17日第一審判決（起訴案
號：臺灣臺南地方法院檢察署99年度偵字第1737號），提起上訴
，本院判決如下：
    主      文
原判決撤銷。
許宏昌販賣第一級毒品，累犯，處有期徒刑拾捌年。扣案之海洛
因參小包（驗後淨重零點零參捌、零點零參伍、零點壹肆參公克
）均沒收銷燬之；另扣案之上開海洛因外包裝個均沒收。
    事      實
一、許宏昌曾因違反肅清煙毒條例案件，先後經本院分別判處有
    期徒刑3年6月及3年確定，2罪接續執行，於民國（下同）94
    年04月17日縮短刑期執行完畢，又於96年間因施用毒品案件
    ，經本院判處有期徒刑1年確定，於97年3月12日縮短刑期執
    行完畢。仍不知悔改，與應百如係同在嘉南療養院接受美沙
    冬替代療法之患者，兩人因而熟識，許宏昌明知海洛因係屬
    毒品危害防制條例所規定之第一級毒品，不得販賣，許宏昌
    竟基於販賣第一級毒品海洛因以營利之犯意，於99年01月22
    日下午03時14分許接獲應百如所持用0000000000號行動電話
    打給許宏昌所持用之0000000000號電話聯絡後，於99年1月
    22日下午03時30分許，約定在臺南縣歸仁鄉○○路○段一號
    歸仁圓環前，以新台幣（下同）二千元之代價，販賣第一級
    毒品海洛因三小包（毛重各為0.25、0.25、0.35公克；驗後
    淨重0.038、0.035、0.143公克)予應百如；而應百如欲將所
    購買海洛因之代價二千元交給許宏昌時，適為警員看到，隨
    即又將該二千元放回自己之口袋內，適經臺南縣警察局歸仁
    分局之警察目擊而查獲，並扣得上揭海洛因三小包、手機二
    支（應百如持用0000000000、許宏昌持用0000000000含SIM
    卡）等物品及扣得應百如正欲將二千元交給許宏昌時見警又
    將該二千元放進自己之口袋內之二千元。
二、案經臺南縣警察局歸仁分局報告臺灣臺南地方法院檢察署檢
    察官偵查起訴。
    理      由
壹、程序方面：
一、按被告以外之人於檢察事務官、司法警察官或司法警察調查
    中所為之陳述，與審判中不符時，其先前之陳述具有較可信
    之特別情況，且為證明犯罪事實存否所必要者，得為證據，
    刑事訴訟法第一百五十九條之二定有明文。又按法院所應調
    查之待證事項，依其內容，有實體爭點及程序爭點之分；而
    其證明方法，亦有嚴格證明及自由證明之別。實體之爭點，
    因常涉及犯罪事實要件之該當性、有責性及違法性等實體法
    上事項，均與發見犯罪之真實有關，自應採取嚴格之證明，
    故其證據調查之方式及證據能力，均受法律所規範，適用直
    接審理原則；至程序爭點，既非認定有無犯罪之實體審判，
    而僅涉及訴訟要件之程序上事項，自得採取自由之證明，其
    證據能力由法院審酌，並無直接審理原則之適用（最高法院
    九十三年度台上字第二二五一號判決參照）。至於刑事訴訟
    法第一百五十九條之二所謂「具有較可信之特別情況」，係
    指證人於檢察事務官、司法警察官或司法警察調查中所為之
    陳述，與審判中不符，而其先前之陳述，從客觀上之環境或
    條件等情況加以觀察，有足以取代審判中反對詰問之可信性
    保證者而言。證人所為之先前陳述，相較於審判中之陳述，
    是否具有更可信之特別情況，應依其陳述時外部之客觀情況
    ，綜合比較判斷之，由此可知，「具有較可信之特別情況」
    之事實，是屬於程序事項之爭議，既非認定有無犯罪之實體
    審判，而僅涉及訴訟要件之程序法上事項，自得採取自由之
    證明。本件證人【應百如】警詢中稱「問：警方現場見許宏
    昌交付物品予你，而你將許宏昌交付之物品拿到後置於腰部
    ，而你欲將新臺幣2千元交給許宏昌，當場為警方查獲，你
    所置於腰部之物品係何物？答：一級毒品海洛因。又問：你
    為何要將二千元交給許宏昌？答：我沒有交錢給許宏昌」等
    語（見99年1月22日警詢筆錄，南縣歸警偵字第0991000155
    號卷第10-13頁）；惟證人應百如於原審則證稱「辯護人問
    ：你之前在警訊時，說一包一千元，在偵訊時說三包二千元
    ，請說明。答：我在偵訊時不是這樣講，我說被告給我時是
    一整包，到警察局時裡面有三小包，我不知道是值多少錢，
    我只知道我給被告2千元」等語（見原審審理中99年6月3日
    具結之審判筆錄，原審卷第62-65頁、10-27頁），惟查證人
    應百如未提到其在警詢中有受強暴或脅迫等情形，本院考量
    當時離案發時間較近，記憶比較深刻，是證人應百如在警詢
    所述，具有特別可信性，且因本件證人應百如之證詞對於被
    告是否涉及本案之罪，具有關鍵之必要性，是依上述法律規
    定，證人應百如於上開警詢之陳述尚未交付給許宏昌二千元
    ，較有可信之情況，其於此部分之警詢證述應有證據能力。
二、按被告以外之人於審判外之陳述，雖不符刑事訴訟法第一百
    五十九條之一至第一百五十九條之四之規定，而經當事人於
    審判程序同意作為證據，法院審酌該言詞陳述或書面陳述作
    成時之情況，認為適當者，亦得為證據，刑事訴訟法第一百
    五十九條之五第一項定有明文。其立法意旨在於傳聞證據未
    經當事人之反對詰問予以核實，原則上先予排除。惟若當事
    人已放棄反對詰問權，於審判程序中表明同意該等傳聞證據
    可作為證據，基於尊重當事人對傳聞證據之處分權，及證據
    資料愈豐富，愈有助於真實發見之理念，且強化言詞辯論主
    義，使訴訟程序得以順暢進行，上開傳聞證據亦均具有證據
    能力。當事人於審判程序同意作為證據，法院審酌該言詞陳
    述或書面陳述作成時之情況，認為適當者，亦得為證據。查
    本件檢察官、被告、辯護人於言詞辯論終結前，對於下述本
    院採為認定犯罪事實依據之各項供述及書面證據之證據能力
    及對於卷附各傳聞證據之證據能力，均未聲明異議，復經本
    院於審理時逐一提示予檢察官、被告、辯護人表示意見，檢
    察官、被告、辯護人對於本院所為之提示，就證據能力方面
    並無爭執，且本院審酌該等證據之取得過程並無瑕疵，與本
    案待證事實間復具有相當之關聯性，經本院審酌上開證據並
    無顯不可信之情況，採納該等證據自無礙被告於程序上之彈
    劾詰問權利，而認上開證據合於刑事訴訟法第一百五十九條
    之四及第一百五十九條之五等規定，是以之為本案證據並無
    不當，自得採為本件認定事實之基礎，至於被告所表示對於
    證人證述之辯解或不實在等情，屬於證明力，至於證明力如
    何，則為本院自由裁量、判斷之範圍，合先敘明。
貳、實體方面：
一、訊據被告許宏昌矢口否認有販賣第一級毒品之犯行，並辯稱
    ：「我跟應百如是在嘉南療養院相遇，他約我合資，他說他
    沒有地方買，要我去找看看，我當天中午就打電話連繫，都
    沒有連繫到，後來到下午二點多，我在天星遊樂場找到一個
    人，他說可以買，他說要買多少，我就跟他說我要先問我朋
    友，後來應百如打給我，我問他要買多少，他就說一個人出
    二千。後來我再回去天星遊樂場，我叫那個人連絡那個藥頭
    約見面」云云，經查：
  (一)被告許宏昌先後於警詢、偵查及審理中供述不一，前後矛盾
    ，顯係對於販賣第一級毒品之事實故為隱瞞，茲詳敘如下：
    (1)據被告許宏昌於99年1月23日警詢筆錄(南縣歸警偵字第09
      91000155號卷第4-6頁)供稱：
      問：應百如身上的海洛因是如何而來?是否為你交給他的?
      答：我不知道，不是我交給他的。
      問：據本分局當場查獲員警有偵查隊分隊長陳豐霈及歸仁
          所警員許宇瓊二人的職務報告稱現場你交付應百如一
          包物品，該物品是為何物?
      答：我未交付東西給應百如。
      問：查獲員警又稱在現場應百如所被查獲的新台幣2000
          元是應百如來不及要交你時又放回口袋的錢，應百如
          為何要給你錢，是否為交易毒品的錢?
      答：我當時並未見應百如有拿錢出來，不知該錢是做何用
          途。
      問：應百如是打何電話約你？何時打電話給你？應百如電
          話號碼？
      答：他是於99年1月22日15時許（正確時間我不知）打我
          手機號碼0000000000號約我的，他的電話是00000000
          00號。
      被告許宏昌於警詢中堅決否認有交海洛因給應百如情事，
      亦否認有向應百如收取2000元之事實。
    (2)被告許宏昌於99年偵字第1737號偵查中具結偵卷14-16、2
      1-28頁（具結）供稱：
      (1)99年1月23日偵查筆錄，偵卷14-16、21-28頁（具結）：
      問：為何應百如會拿錢給你？有無準備給你？
      答：他並沒拿錢給我。沒有。
      問：3包海洛因是你交給應百如?
      答：沒有，幾包海洛因我也不知道，我看他從腰際那邊拿
          出1包。（P14-15）
      問：應百如有沒有拿2千給你?
      答：沒有。但是應百如昨天接近中午時有打電話給我，約
          我一人出1千合買海洛因，我說看看。
      問：有何意見?
      答：我與應百如是一起買的，胖男子拿海洛因給我後，我
          交給他2千元，然後再拿海洛因給應百如，不久警察
          就來了。
      問：你找林炳憲做何?
      答：就要向他調2千元的海洛因，問我拿到哪邊交易，我
          說歸仁圓環的小北百貨。他到後拿海洛因給我，我再
          拿給應百如，不久警察就到了。
      問：你先跟林炳憲拿海洛因，再去向應百如收錢?
      答：還沒有到圓環前應百如就拿2千給我了，我再跟林炳
          憲約下午3點在歸仁圓環小北百貨那邊見面，我錢拿
          給林炳憲後，他拿一個袋子給我，我再交給應百如，
          那時我身上都沒有錢，還沒有跟應百如講撥1千的海
          洛因給我。
      被告許宏昌於偵查中先否認有交海洛因給應百如情事，亦
      否認有向應百如收取2000元。嗣後又承認有與應百如一起
      買海洛因，一人出一千元合買海洛因，又稱一名胖男子即
      林炳憲拿海洛因給被告許宏昌後，被告許宏昌交給林炳憲
      2千元，然後再由被告許宏昌拿海洛因給應百如等情，則
      被告許宏昌隨便編造伊係向一個叫林炳憲之人購買海洛因
      ，但無法查出林炳憲有販賣海洛因給被告許宏昌之人。
    (3)被告許宏昌於99年3月19日調查筆錄（偵卷第50-53頁）供
      稱：
      問：當天在應百如身上所查獲之一級毒品海洛因3包(毛重
          0.25公克2包、毛重0.35公克1包)係向何人購買?
      答：向綽號楩仔(周木楩)購買的。
      被告許宏昌又於警詢中稱係當時係向周木楩之人購買海洛
      因，惟證人周木楩於於99年3月13日調查筆錄（偵卷第69-
      70頁）證述並未曾有販賣海洛因給被告許宏昌情事。
    (4)被告許宏昌於99年1月23日聲押訊問(地院聲押卷第6-9頁)
      供稱：
      問：是否於99年1月22日下午三點許在歸仁鄉○○路和林
          炳憲販賣第一級毒品海洛因給應百如?
      答：他是先打電話給我，叫我調調看。
      問：他平常有無找過你買?
      答：沒有，他以前的藥頭是周木楩，他欠那個藥頭很多錢
          ，藥頭不給他藥，因為我有在驗尿，他打電話問我是
          否可以偷吃，他拿兩千給我。
      問：他有無跟你說要買多少錢?
      答：他說要買一千，我要跟他共買兩千，他先出兩千，我
          還要再給他一千，但我還沒有給他一千，東西在他那
          邊。
      被告許宏昌又稱伊與應百如合買海洛因，一人出一千元，
      共買二千元，二千元係由應百如先拿出來，伊還要給應百
      如一千元云云，核與嗣後之供述又不一。
    (5)被告許宏昌於99年3月22日原審審理時供稱(原審卷第22頁
       )：
      問：應百如有無打電話向你買海洛因？
      答：在一月二十二日早上有打電話邀我要買毒品，不是向
          我買。
      問：他有無向你買？
      答：我們一人出二千元，到下午才買的。
      問：在應百如褲袋內側扣得之海洛因三包，是否你賣給他
          的？
      答：是剛買的，不是我賣給他的，是我們一起買的。
      被告許宏昌先前供出係一人出一千元合買海洛因，嗣後又
      於原審供稱伊與應百如合買海洛因，一人出二千元，共四
      千元買三包，前後矛盾，被告許宏昌顯係對於販賣海洛因
      一事有所隱瞞，不敢吐露實情。
    (6)被告許宏昌於99年4月19日原審準備程序時供稱(原審卷第
      43-44頁)：
      問：你是否於九十九年一月二十二日下午接到應百如持有
          0000000000之電話？
      答：是。
      問：是否相約在臺南縣歸仁鄉○○路○段1號前，以二千
          元之價格賣應百如海洛因三包？
      答：不是，當天是在路上或是在嘉南療養院相遇，他問我
          是否可偷吃，我說要偷吃要離你報到前十天偷吃，可
          以驗得過去，所以我們就一起合資買。
      被告許宏昌又於原審準備程序稱伊與應百係一起合買第一
      級毒品海洛因，俾逃避販賣海洛因之刑責。
    (7)被告許宏昌於99年9月28日本院審理時供稱：
      問：從簡訊內容【你讓我太失望了，東西跟以前、昨天差
          很多，我也不多講了】來看，似乎有買賣行為，對此
          有何意見？
      答：我不知道他們傳那些簡訊是什麼意思。（並爭執簡訊
          的證據能力沒有意見，但簡訊的通話時間、內容、對
          象均與起訴事實無關。）
      問：臺南縣警察局歸仁分局員警當場目擊而查獲，致未能
          完成交易，並在應百如褲帶內側扣得第一級毒品海洛
          因3包、及許宏昌所有用以販毒之用之行動電話1支（
          含0000000000號SIM卡1張）等物品，對此有何意見？
      答：我和應百如各出二千元，向林炳憲購買毒品，之後將
          所購得毒品拿給應百如。
      被告許宏昌又於本院審理中稱伊與應百如各出二千元共四
      千元向林炳憲購買毒品海洛因，並將所購得毒品拿給應百
      如，核與其前述所供一人出一千元合買第一級毒品海洛因
      之情節又不符。但被告許宏昌經警於99年1月22日下午3時
      30分許查獲後在被告許宏昌之手機內出現09/01/13 17：
      42【你讓我太失望了，東西跟以前、昨天差很多，我也不
      多講了】以觀，足以讓人懷疑被告許宏昌先前亦曾有在販
      賣海洛因，但因未被查獲，致未經檢察官偵辦而已。
    (二)【證人應百如當時要將二千元交給許宏昌時因為警發現，
      致準備購買海洛因之二千元隨即又縮回放在自己之口袋內
      ；因此在應百如之身上所查扣之二千元應係當時欲交給被
      告許宏昌之二千元，而因看到警察到來始急忙又放到自己
      之口袋內】，並據應百如於警詢中證述如下（見99年1月
      22日警詢筆錄，南縣歸警偵字第0991000155號卷第10-13
      頁）。
      證人應百如警詢中稱「問：警方現場見許宏昌交付物品予
      你，而你將許宏昌交付之物品拿到後置於腰部，而你欲將
      新臺幣2千元交給許宏昌，當場為警方查獲，你所置於腰
      部之物品係何物？答：一級毒品海洛因。又問：你為何要
      將二千元交給許宏昌？答：我沒有交錢給許宏昌」等語（
      證人應百如於此部分警詢之供述與原審之證述比較結果較
      為可信，本院認為應百如此部分警詢之供述為有證據能力
      ，再由本院審酌證明力）。
    (三)證人應百如於偵查中具結證稱（99年偵字第1737號；偵卷
      第10-27頁）：
      問：扣到何？
      答：海洛因三包、現金2千元、手機一支0000000000。
      問：扣案的這3包海洛因怎麼來的？
      答：是我在宏賓遊藝場買的，我原本只是約許宏昌過來
          吃粽子，來後他又請我吃香煙，不久警察就來了。
      問：那許宏昌拿什麼東西給你？
      答：3包海洛因。
      問：3包海洛因的價值？
      答：2仟元。
      問：許宏昌可以賺多少錢?得到什麼好處?
      答：我不知道，他可能看說我會不會分他一點。
      問：許宏昌拿幾包海洛因給你?
      答：許宏昌拿3包海洛因給我。
      問：許宏昌如何將海洛因交給你?
      答：偷偷地拿，我走過去他機車旁邊，他人一直坐在機車
          上，他就在機車龍頭底下拿給我。
      證人應百如已於偵查中具結證述伊係以二千元之價格向被
      告許宏昌購買海洛因三包之事實。
    (四)證人應百如於原審審理中具結證稱（99年6月3日審判筆錄
      ，原審卷第62-65頁、10-27頁）：
      辯護人問：今年一月二十二日，警方在你身上扣得何物？
      答：毒品海洛因。當時被告交給我是一整包包在一起，警
          察給我看時是一包內有三小包分裝。
      辯護人問：你之前在警訊時，說一包一千元，在偵訊時說
          三包二千元，請說明。
      答：我在偵訊時不是這樣講，我說被告給我時是一整包，
          到警察局時裡面有三小包。
      檢察官問：警方當時在何處查到你的毒品？在你口袋查到
          什麼？
      答：在腰部。在口袋裡有二千元。
      證人應百如亦於原審審理中具結證稱經警在其腰部查扣毒
      品，在口袋內查扣二千元之事實，足以證明被告許宏昌確
      有販賣海洛因情事。
    (五)證人即查獲之偵查員陳豐霈於偵查中99年1月23日(99年偵
      字第1737號；偵卷第24-25頁)具結證稱：
      問：你有看到應百如將海洛因放在那邊?
      答：我對面應百如，對他呈30、40度角，他們看到許宇瓊
          穿制服到，應百如將手上的東西放入口袋裡面，並轉
          身將東西塞入腰部長褲的夾縫中，就在長褲內腰帶附
          近，拉的動作很明顯，我有看到。
      問：現場還有看到一個男子、女子匆匆離開?
      答：我沒有看到，因為我從圓環走過來，第一目標原本是
          注意車子，是走過來離4、5公尺時才發現許宏昌、應
          百如怪怪的。
      問：在應百如、許宏昌手機上有發現何?
      答：在許宏昌的手機有翻拍一些簡訊下來，這些簡訊代表
          的意思就我們偵辦毒品經驗，有一通內容是別人嫌他
          的東西不好。
      問：(提示警卷第36頁第1張簡訊內容)是這張嗎?
      答：是。
      證人即查獲之偵查員陳豐霈於偵查中99年1月23日具結證
      述當場看到應百如將手上的東西放入口袋裡面，並轉身將
      東西塞入腰部長褲的夾縫中。
    (六)證人即查獲之偵查員許宇瓊於偵查中99年1月23日(99年偵
      字第1737號；偵卷第25頁)具結證稱：
      問：你呢?
      答：我去查察，由西往東轉彎圓環小北百貨那邊，因為許
          宏昌是我們派出所的治安人。我一眼就認出他，騎過
          去發現許宏昌坐在機車上，應百如靠在許宏昌機車旁
          邊，2人在機車龍頭那邊有動作，許宏昌拿東西塞給
          應百如。我看到就路邊停車，要他們二人都不要走，
          之後陳豐霈一下就從旁邊過來了。
      問：現場還有看到一個男子、女子匆匆離開?
      答：我到現場時，還有一個男子離許宏昌、應百如不遠，
          只有3、4步遠，我只有一個人，看到應百如與許宏昌
          在交易，只注意他們，並沒有看到許宏昌與那個男子
          交易情形。
      證人即查獲之偵查員許宇瓊於偵查中具結證述伊當場看到
      被告許宏昌拿東西(即海洛因)塞給應百如之事實。
    (七)證人周木楩於99年3月13日調查筆錄（偵卷第69-70頁）證
      述：
      問：經查該行動電話持有人許宏昌你是否認識?是否為當
          時你與行動電話0000000000通話之人?
      答：我曾與許宏昌通話過，但我忘了是否為此門號。
      問：你有無向許宏昌購買毒品?你是否有替許宏昌運送毒
          品或合資購買毒品?
      答：均不曾。
      證人周木楩否認有向許宏昌購買毒品或合資購買毒品之事
      實，則被告許宏昌此部分所辯純係虛構之詞。
    (八)當時查獲之警員許宇瓊又於本院99年11月16日審理時具結
      證述：
      辯護人問：你當天是不是有在應百如身上扣得二千元？
      許宇瓊答：有的。
      辯護人問：是在應百如的身上衣服或褲子口袋搜出？
      許宇瓊答：是在褲子的口袋搜出。
      審判長問：當天事情你發現的一個經過過程，請你陳述一
                下？
      許宇瓊答：當天我巡察經過那邊，許宏昌是我們轄區的毒
                品治安注意人口，他在交付那個東西的時侯，
                我感覺上就懷疑他們在交付什麼東西，就馬上
                停車，停車之後就叫他們二個人不要動，因為
                圓環那邊生意蠻興隆的，就是說那邊人也蠻多
                的，陳豐霈剛好從對面的郵局出來看到我一個
                人，就直接加入一起盤查，之後就叫他們剛交
                付的東西拿出來，他們二人聲稱沒有什麼東西
                ，之後我們就叫應百如他自己把衣服拉起來，
                就發現他腰際那邊有三包很小的，類似吸管那
                麼小捲起來放在腰際那邊，之後叫他從他自己
                的口袋拿出來，一邊是二千元，其餘整數的錢
                是放在皮夾裡面。
      審判長問：你當時看到許宏昌跟應百如他們二個人的動作
                是怎麼樣？
      許宇瓊答：當初許宏昌騎機車停在圓環邊，之後應百如就
                在他的旁邊，二個人就是很靠近就對了，好像
                在拿東西，我第一個感覺就是說可能在交付毒
                品或者什麼東西。
      審判長問：你過去之後，你看到什麼，為什麼會叫他把衣
                服拉起來？
      許宇瓊答：因為我過去的時侯，我第一感覺就是他在交付
                類似毒品的東西，因為我騎車，我停車跟他們
                講的時侯，應百如的動作把東西塞進去。
      審判長問：剛才你有講到錢的事情，有一個部分是二千元
                ，一個部分是在皮夾裡面有一萬五千元，這個
                部分你怎麼會去看到錢的事情？
      許宇瓊答：錢的事情，我當初在現場就將許宏昌跟應百如
                稍微的分開，稍微問一下，我問應百如說這個
                東西就是毒品是向誰購買的，還有多少錢買這
                邊的，他有跟我講說，這些是二千元買的，沒
                有講說是向誰買的。
      審判長問：怎麼會叫應百如把錢拿出來，變成說一邊拿出
                來的錢是二千元，另外的錢是放在皮夾裡面？
      許宇瓊答：像我們的處理的方式是若有看到，可能錢還沒
                有交付，就是藥跟錢在交付的時侯，我們剛好
                到的時侯，他錢當然沒有辦法交給對方，他自
                己馬上會放進去自己的口袋。
      審判長問：當時二千元的部分，那個錢是摺的好好、平平
                的，或是有被捏過、抓過的情情況？
      許宇瓊答：就是皺皺的，不像摺的好好的、平平的。
      審判長問：這二千元，跟你剛才所講皮夾的部分，是放同
                一個口袋，或是不同一個口袋？
      許宇瓊答：不同的口袋，二千元是放在褲子的前口袋，皮
                夾放哪個口袋我忘記了。
      審判長問：你發現許宏昌跟應百如的時侯，有沒有發現旁
                邊有其他的人？
      許宇瓊答：因為當時我的視線是注意他們二個人，那邊算
                是歸仁的鬧區，那邊人一定會蠻多的，不是店
                家就店的門口，一定有人在那邊走來走去，不
                過我的眼睛就是注意許宏昌跟應百如他們二人
                。
      法官  問：你只有看到許宏昌拿東西給應百如，有沒有看
                到應百如拿東西給許宏昌？
      許宇瓊答：沒有看到，因為我叫他們的時侯，他們二個人
                就縮手了。
      法官  問：你剛才說你看到在交付東西，是不是看到毒品
                包起來的東西，或是完全沒有看到？
      許宇瓊答：交付東西這個東西的內容我看不出來，因為只
                有一點點，他們是放在他們手裡面，我喊他們
                的時侯，他們就縮手了。
      法官  問：你看到後就搜他們身上的東西，搜到什麼東西
                ？
      許宇瓊答：就是有搜到毒品及二千元現金，叫應百如把衣
                服拉起來，是小隊長陳豐霈叫他把衣服拉起來
                ，就看到他腰際那邊有毒品，二千元是放在應
                百如褲子前面的口袋，其餘的錢是在皮夾裡面
                。
      依查獲之警員許宇瓊之證述可知被告許宏昌已將二千元代
      價之海洛因交給應百如，但應百如要將二千元交給許宏昌
      時因被警員發現又將二千元縮回放回自己之口袋內，由此
      足證該購買海洛因之錢尚未交付給販賣者許宏昌。
    (九)當時查獲之警員陳豐霈又於本院99年10月26日審理時具結
      證述：
      審判長問：請你說明查獲本案經過？
      陳豐霈答：當天我是前往歸仁郵局洽公，因為郵局前面沒
                有停車位，所以我停到斜對面的大賣場前面，
                然後我洽公完畢出來要開車時就看到許宏昌及
                應百如二人在交談，剛好在這個時侯我有一位
                同仁許宇瓊也騎機車經過發現可疑，他機車騎
                過頭之後又騎回來，我以步行的方式靠近許宏
                昌及應百如二人，許宏昌和應百如二人在交付
                東西，他們看到我接近，應百如馬上轉身把一
                隻手放進口袋裡面，另一隻手疑似把東西塞在
                腰部皮帶的裡面，員警要盤查他們，我就上前
                協助控制他們二人，我們就他們把口袋東西拿
                出來做身份的盤查，據我了解許宇瓊認識許宏
                昌、應百如他們二人，因為許宇瓊是當地的管
                區員警，我們就請他們把口袋的東西掏出來，
                應百如是從他口袋內掏出二千元，我說還有東
                西請他們把東西交出來，應百如起先辯稱沒有
                了，因為我從背後有看到應百如有插入的動作
                ，所以我請他把上衣拉出來，毒品就掉下來，
                之後我們就請線上的警力支援，在許宏昌部分
                是沒有扣押到什麼東西。
      審判長問：扣案的二千元及毒品，是從應百如那邊扣案的
                ，是不是？
      陳豐霈答：是的。
      審判長問：你看到許宏昌及應百如的時侯，現場有沒有看
                到其他的人？
      陳豐霈答：因為歸仁圓環是屬於鬧區當時人是蠻多的，當
                時並沒有覺得有什麼可疑的部分。
      審判長問：我再把題目更明確的請問你，也就是說你發現
                許宏昌跟應百如在交談的時侯，旁邊有沒有看
                到其他的人？
      陳豐霈答：沒有。
      審判長問：本院再具體的請問你，當時你有沒有看到一個
                男的跟一個女的就在他們二人的旁邊？
      陳豐霈答：沒有。
      辯護人問：（請求提示偵查卷第25頁）你是否向檢察官證
                稱，沒有看到許宏昌與男子交易的情形，是因
                為第一目標本來是注意車子？
      陳豐霈答：因為歸仁郵局是屬於一個圓環，要先經過一個
                路口，我起先的目標看過去的部分是要注意來
                車，這部分我是沒有看一個男子及女子。
      法官  問：你說有看到應百如有塞東西在皮條，有沒有看
                到他另一隻手拿錢放進口袋裡面？
      陳豐霈答：有的。
      法官  問：本來是拿在手上，是不是？
      陳豐霈答：不敢說很明確，因為他的錢並不是像我們的錢
                平整的放好的，是類似有塞進去皺皺的。
      法官  問：你有沒有看到他的動作？
      陳豐霈答：動作是有看到，但是沒有看到手上的錢。
      法官  問：有看到手插進口袋，是不是？
      陳豐霈答：是，我是以步行的方式慢慢靠近，他是有隻手
                有插進口袋的動作，至於是哪隻手，我忘記了
                。
      法官  問：他拿出來的錢是怎麼樣？
      陳豐霈答：皺皺的，他皮夾裡面有一萬多元，是平整放在
                皮夾內。
      法官  問：當時應百如是不是拿二千元要給許宏昌，應百
                如看到你們以後又放回自己的口袋內？
      陳豐霈答：前半段的動作沒有看到，後半段有看到他的手
                塞東西到口袋裡面，我們是不曉得他塞什麼東
                西，毒品是背對我塞在皮帶裡面。
      法官  問：你們請應百如將口袋裡面東西拿出來是不是那
                二千元？
      陳豐霈答：是的，皺皺的。
      法官  問：當時許宏昌跟應百如，你所看到的時侯是不是
                面對面？
      陳豐霈答：並不是完整的面對面，他們有騎機車，許宏昌
                坐在機車上，應百如是站著。
      辯護人問：為何當天應百如皮夾內的一萬五千元沒有扣案
                ？
      陳豐霈答：因為當天我們在現場就有詢問他毒品是怎麼來
                的，他是說二千元買的，我們初步研判並不是
                犯罪所得，所以那部分是沒有扣案，
     依當時在現場協助查獲之警員陳豐霈之證述以觀，亦可認
     被告許宏昌已將二千元代價之海洛因交給應百如，但應百
     如要將二千元交給許宏昌時因被警員發現又將二千元縮回
     放回自己之口袋內，而從應百如拿出之二千元當時係皺皺
     的，係因應百如看到警察會緊張而隨即將二千元緊握放回
     口袋內，由此更足證應百如向許宏昌購買海洛因之二千元
     確尚未交付給販賣者即被告許宏昌。
   (十)依上開被告許宏昌、證人應百如於警詢、偵查、原審及被
     告許宏昌於本院審理中之供證述，再參酌當時查獲之警員
     陳豐霈、許宇瓊於偵查及再於本院審理時之具結證述以觀
     ，被告許宏昌、證人應百如二人之供述前後矛盾，「被告
     許宏昌先於警詢中堅決否認有交海洛因給應百如情事」、
     「於警察及檢察官偵中亦否認有向應百如收取2000元之事
     實」、「被告許宏昌又稱伊與應百如合買海洛因，係一人
     出一千元共買二千元，該二千元係由應百如先拿出來，伊
     還要給應百如一千元云云」、「被告許宏昌後來又稱每人
     出二千元共四千元合買第一級毒品，並將全部第一級毒品
     交給應百如再平分」等語，被告許宏昌所供前後矛盾，顯
     係為了逃避販賣海洛因之刑責所為編造之詞，又應百如屢
     稱該三包係伊以二千元向被告許宏昌購買第一級毒品之代
     價，並非四千元之代價，先前亦稱二千元尚未給被告許宏
     昌時即被警查獲，在伊口袋內亦遭查扣二千元，而應百如
     亦從未證述要再平分之事實，又若係合買何以被告許宏昌
     要將全部買得之第一級毒品海洛因全部要交給應百如，如
     要到他地再平分，可由被告許宏昌先帶在自己身上再約至
     其他地方平分，以防被查獲之危險，因此被告許宏昌所供
     所謂合買之事實，顯有違一般常理與經驗法則，是被告許
     宏昌所辯及證人應百如之證述核與事實不符，均不足採信
     ，因此本件應係被告許宏昌確有交付海洛因給應百如之事
     實，而應百如要將二千元交給被告許宏昌時即為警查獲，
     是被告許宏昌有意圖營利而販賣第一級毒品海洛因之事實
     ，已甚為灼然。
   (十一)又被告許宏昌當時持用0000000000號行動電話、證人應
     百如當時持用0000000000等門號行動電話，被告許宏昌與
     應百如所持用上列電話，於案發當日僅於下午03時14分46
     秒及3時23分14秒有2通連續通話之紀錄，且當日中午12時
     25分起迄至上開通話期間，被告許宏昌持用之電話並無對
     外聯絡;另被告持用之行動電話與應百如住處之00-000000
     0 號電話於案發當日亦無通聯紀錄，並有通聯紀錄足稽（
     見99年度偵字第1737號卷第107-108頁），是被告許宏昌於
     偵查中曾辯稱係向周木楩購買第一級毒品海洛因，事後又
     稱應百如於案發當日上午10時許撥打電話向伊稱要合資購
     買毒品，伊再透過友人聯絡林炳憲合資購買毒品等詞與卷
     內證據不符，但證人周木楩於警詢中否認有向許宏昌購買
     毒品或合資購買毒品之事實，亦無法查出林炳憲有販賣海
     洛因給被告許宏昌之人，則被告許宏昌此部分所辯亦無足
     採信。
     足證被告許宏昌為了脫卸刑責，而於偵查中編造不實之事
     實(見99年度偵字第1737號第26頁)，意圖混亂檢察官之偵
     查。
   (十二)又經警查獲後，在被告許宏昌之手機簡訊內容上載有【你
     讓我太失望了，東西跟以前、昨天差很多，我也不多講了
     】以觀（見警訊卷第36頁)，顯然是被告許宏昌在販賣品時
     遭購買毒品者嫌棄該次購買之毒品質料不好之意，雖然手
     機上日期係載09/01/13 17：42（時間應係指2009年1月13
     日下午五時四十二分之意)，而非本件檢察官所起訴之販賣
     日期，雖此部分檢察官未據起訴，但由此足以佐證被告許
     宏昌確曾有在販賣第一級毒品海洛因之行為，只是未經警
     查獲而已。
   (十三)再查，販賣毒品者被證人供出來源而遭法辦後，為避免遭
     受重刑追訴，除有部分被告完全否認其事者外，大多避重
     就輕，諉稱其係與證人合資購買毒品，或其係代證人向他
     人購買毒品云云，以圖混淆卸責，而在警、偵訊時供出被
     告販毒之證人，為免得罪被告而不利於己，亦常於事後翻
     異前供改稱其係與被告合資購買毒品或其係請被告代其向
     他人購買毒品，警詢時所供係警方強迫其指證被告，並非
     實在云云，以圖掩飾其在警詢時指證被告之事實而協助被
     告卸責，此種情形在法院審判實務上所見甚為普遍，其原
     因除基於被告與證人本身趨吉避凶之人性自然心理之外，
     其主要原因係在於所謂「合資購買」、「代為向他人購買
     」其外觀行為即「交貨取款」之動作，均與販賣（或轉賣
     ）毒品行為表現相同，三者間甚難由外觀行為加以區分，
     而前二者與販賣毒品行為唯一不同之處，僅係在於行為人
     主觀上是否有營利之意思，及是否有從轉手毒品中獲取利
     潤之區別而已，而行為人主觀上是否有販賣之意圖與其是
     否有從交貨取款之行為中獲取利潤，則甚難取得證人證述
     以外之直接證據資料加以證明，因此，被告基於保護自己
     之本能，往往採取此類辯解，以圖混淆真相而脫免刑責，
     至證人為免得罪被告對己不利，亦往往改以相同之說法，
     俾便協助被告卸責。再者施用毒品者，均應有其毒品來源
     ，且施用毒品者之間彼此互通有無而零星販賣之情形亦甚
     為普遍，如上手有毒品，自可直接將毒品販賣予需用者，
     如上手無毒品，亦可由該上手向再上手取得毒品後轉賣予
     需用者，且轉賣可獲取相當差價及利潤，而合資購買，對
     於出面向上手購買毒品再轉交者並無利可圖，且毒品原可
     依購買者資力之不同而增減其購買之份量，並無必須與他
     人合資購買之必要性存在，基於人類圖利自己之本能以觀
     ，一般毒品施用者大多習於利用轉手毒品之機會牟取利益
     （相當於轉賣行為），茍非有特殊情事，較少以所謂「合
     資購買」之方式取得毒品，雖有謂合資購買毒品份量較多
     ，較為便宜云云，然毒品係違禁物，物稀價昂，貨源取得
     不易，並非一般滯銷商品須以打折或多買多送之方式促銷
     ，尚難認有所謂購買較多較便宜之情事，因此所謂「合資
     購買毒品」，在理論上固有其存在之或然性，然依實際情
     況言，多半係基於施用毒品者彼此間具有較特殊之關係或
     交情（例如夫妻、兄弟或感情極佳之朋友等）之前提下，
     始較有存在之情形，而在不具有上述特殊關係之情形下，
     事實上較為罕見。況證人應百如與被告許宏昌僅係同在嘉
     南療養院接受美沙冬替代療法之患者，兩人僅因而熟識，
     因此本院審酌被告許宏昌、證人應百如及現場查獲之警員
     陳豐霈、許宇瓊等人於警詢中、偵查中、原審及本院審理
     中之供證述以觀，本件證人應百如因須施用第一級毒品海
     洛因而找上被告許宏昌購買第一級毒品海洛因之事實應堪
     認定。
   (十四)又毒品危害防制條例所規定之販賣毒品罪，雖未明示「營
     利之意圖」為其犯罪構成要件，然「販賣」一語，在文義
     解釋上當然已寓含有買賤賣貴，而從中取利之意思存在，
     且從商業交易原理與一般社會觀念而言，販賣行為在通常
     情形下，仍係以牟取利益為其活動之主要誘因與目的；衡
     以毒品之非法交易向為政府查禁森嚴且重罰不寬貸之行為
     ，為一般民眾普遍認知之事，而證人應百如與被告許宏昌
     並無深切交情，復據上述證人明確證述，倘非有利可圖，
     被告許宏昌絕無平白甘冒被查緝重罰之高度風險，而單純
     代不相識之他人購買毒品之理，是其販入之價格當較其出
     售之價格為低，而有從中賺取買賣價差牟利之意圖及事實
     ，應屬合理認定。又販賣毒品非可公然為之，亦無公定價
     格，容易分裝並增減份量，而每次買賣之價量，可能隨時
     依雙方關係深淺、資力、需求量及對行情之認知、來源是
     否充裕、查緝是否嚴緊、購買者被查獲時供述購買對象之
     可能風險之評估等，而異其標準，非可一概論之，是販賣
     毒品之利得除被告供述之價量俱臻明確外，委難察得其交
     易實情，然販賣者從價差或量差中牟利之方式雖異，惟其
     販賣行為在意圖營利則屬同一；從而，舉凡有償交易，除
     足以反證其確係另基於某種非圖利本意之關係外，通常尚
     難因無法查悉其販入價格，做為是否高價賣出之比較，諉
     以無營利之意思而阻卻販賣犯行之追訴。本件倘被告許宏
     昌未販售上開毒品從中牟利，自無平白費時、費力，特意
     趕赴前開地點交付毒品予證人應百如之理，是被告許宏昌
     營利之意圖至為炯然。
   (十五)又經警扣案之白色粉末經鑑定均含第一級毒品海洛因成分(
     檢驗前淨重各為0.046公克、0.043公克、0.154公克，檢
     驗後淨重則為0.038公克、0.035公克、0.143公克)之事實
     ，有高雄市立凱旋醫院出具之濫用藥物成品檢驗鑑定書附
     卷足稽及被告所有用以販毒之行動電話1支(含0000000000
     號SIM卡1張)等物品：因此被告許宏昌於上揭時、地以扣案
     之行動電話與應百如聯絡後，以二千元(應百如尚未將二千
     元交給許宏昌時即為警查獲)之價格販賣第一級毒品海洛因
     與應百如之事實應係真實。
   (十六)綜上所述，被告許宏昌有於上開時地販賣第一級毒品海洛
     因給應百如之事實，已彰彰明甚，其所辯純係飾卸之詞，
     不足採信，其罪證明確，犯行堪以認定。
二、核被告許宏昌上開事實所為，係犯毒品危害防制條例第四條
    第一項之販賣第一級毒品既遂罪（又檢察官雖依販賣第一級
    毒品之未遂犯起訴，但既遂未遂依司法院七十三年七月七日
    73廳刑一字第六○三號函復毋庸變更起訴法條），被告許宏
    昌販賣海洛因前，持有海洛因之低度行為，應為販賣上開毒
    品之高度行為所吸收，不另論罪。又被告前於九十六年間，
    因犯施用毒品罪，經本院判處有期徒刑一年確定，於九十七
    年三月十二日執行完畢，有台灣台南地方法院檢察署刑案資
    料查註紀錄表在卷可按，其於五年之內再犯本件有期徒刑以
    上之罪，為累犯（按被告所為係犯販賣第一級毒品罪之死刑
    、無期徒刑部分，依法不得加重）。再按本件被告許宏昌本
    身因有施用海洛因之惡習，需支應相當花費，致思慮欠周，
    乃走上販毒之路，而所涉及毒品數量，與大盤、中盤動輒上
    公斤或上百萬者有別，其本次販賣海洛因之代價二千元尚未
    取得時即為警查獲，較之一般大盤或中盤毒梟之犯罪情節為
    輕，衡諸渠之犯罪情狀，非無可憫，縱科以販賣第一級毒品
    之法定最低度刑無期徒刑，尚嫌過重，爰就被告許宏昌販賣
    第一級毒品部分依刑法第五十九條規定酌減其刑。
三、原審予以論罪科刑，並對檢察官所起訴被告許宏昌販賣第一
    級毒品之犯行予以變更，改對被告許宏昌以幫助施用第一級
    毒品，量處有期徒刑陸月，如易科罰金，以新臺幣壹仟元折
    算壹日云云；固非無見。惟查：本件被告許宏昌係販賣第一
    級毒品海洛因，惟原審法院未詳細調查及細心推求，並詳為
    勾稽全案證據調查所得加以審究，亦未就不違背經驗法則與
    論理法則之法理加以推理，即為被告許宏昌依幫助施用第一
    級毒品論科，容有未洽。公訴人上訴意旨亦執此指摘原判決
    採證不當等語，並非全無理由，自應由本院將原判決撤銷改
    判(被告許宏昌上訴後又於99年9月6日本院審理中當庭撤回
    上訴)。爰審酌被告許宏昌曾因違反肅清煙毒條例案件，先
    後經本院分別判處有期徒刑3年6月及3年確定，又於96年間
    因施用毒品案件，經本院判處有期徒刑1年確定，於97年3月
    12日縮短刑期執行完畢，仍不知悔改，與應百如係同在嘉南
    療養院接受美沙冬替代療法之患者，兩人因而熟識，被告許
    宏昌竟又犯本件販賣第一級毒品之犯行，犯後又否認犯罪之
    態度等情，量處如主文第二項所示之刑。另扣案之海洛因參
    小包（驗後淨重零點零參捌、零點零參伍、零點壹肆參公克
    ）及其外包裝袋，因已不能分離，不論屬於犯人與否，依毒
    品危害防制條例第18條第1項前段規定，應沒收銷燬之；至
    扣案手機二支係被告平日持以使用，此參之卷附之通聯紀錄
    至明，尚非持以專供本件犯罪之用，不宜宣告沒收。又被告
    許宏昌販賣第一級毒品海洛因，雖已將海洛因交給應百如，
    但應百如要將二千元交給被告許宏昌時即為警查獲，應百如
    遂將該二千元又放回自己之口袋內，並經警在應百如之身上
    查扣該二千元，且該二千元既非在許宏昌身上所查扣，因此
    本院認為被告許宏昌尚未取得二千元，是查扣之二千元尚在
    應百如持有中，尚非被告許宏昌之犯罪所得，是本院認查扣
    之二千元亦不宜宣告沒收，併此敘明。
據上論結，應依刑事訴訟法第三百六十九條第一項前段、第三百
六十四條、第二百九十九條第一項前段，毒品危害防制條例第四
條第一項、第十八條第一項前段，刑法第十一條前段、第五十九
條、第四十七條，判決如主文。
本案經檢察官李傳來到庭執行職務。
中    華    民    國   100    年    1     月    4     日
                  刑事第七庭  審判長  法  官    李文福
                                      法  官    陳顯榮
                                      法  官    顏基典
以上正本證明與原本無異。
如不服本判決應於收受送達後10日內向本院提出上訴書狀，其未
敘述上訴理由者，並得於提起上訴後10日內向本院補提理由書（
均須按他造當事人之人數附繕本）「切勿逕送上級法院」。
                                      書記官    林宛妮
中    華    民    國   100    年    1     月    4     日
附錄本案論罪科刑法條
毒品危害防制條例第四條第一項：
製造、運輸、販賣第一級毒品者，處死刑或無期徒刑；處無期徒
刑者，得併科新臺幣二千萬元以下罰金。